【裁判字號】    92,簡上,230
【裁判日期】    921021
【裁判案由】    給付違約金
【裁判全文】
臺灣臺北地方法院民事判決  九十二年度簡上字第二三○號
    上  訴  人  甲○○
    被 上訴 人  勳鎧企業有限公司
    法定代理人  乙○○
右當事人間請求給付違約金事件，上訴人對於中華民國九十一年十月二十九日本院台
北簡易庭九十一年度北簡字第一六三四六號第一審判決提起上訴，本院於中華民國九
十二年十月七日言詞辯論終結，判決如左：
    主  文
原判決命上訴人給付超過新台幣壹拾萬伍仟元部分及該部分假執行之宣告與訴訟費用
之裁判均廢棄。
右廢棄部分被上訴人在第一審之訴及假執行之聲請均駁回。
其餘上訴駁回。
第一、二審訴訟費用由被上訴人負擔八分之一，餘由上訴人負擔。
    事實及理由
一、本件被上訴人起訴主張：上訴人於民國八十九年八月三十日向被上訴人訂購大哥
    大防電磁波護套，約定上訴人自八十九年八月三十日起至九十一年八月三十日止
    ，須向被上訴人訂購防電磁波護套每年五萬組，且每季不得少於一萬組，被上訴
    人並負責開發所需之模組一套；上訴人並稱待其決定模具之造型後，再補足出貨
    數量，故雙方仍於八十九年八月三十日簽訂合約，雙方於出貨期間，均未通知對
    方合約失效，而被上訴人亦依約著手開發小太極面板模具，上訴人亦支付該具之
    「試模」印刷費。其後上訴人亦陸續訂貨，惟數量不足約定之數，第一年僅訂購
    一萬零八百組，第二年則未訂購，較約定數量共少八萬九千二百組，致被上訴人
    未能獲得如被上訴人依約履行所能取得之營業上利潤，且受有支出之開發模具費
    用十二萬元之損害，為此依契約之法律關係，訴請上訴人賠償被上訴人因其違約
    所受之損害（模具費用支出）十二萬元及自九十一年九月六日起至清償日止，按
    年息百分之五計算之利息，並聲明：上訴駁回。
二、上訴人則以：兩造雖定有訂購合約書，惟依該合約書第六條約定，如上訴人違反
    合約第四條數量條款，則合約自動失效，是本件系爭契約已因上訴人於八十九年
    八月三十日未向被上訴人購買五千組防電磁波護套而自動失效，上訴人並無開發
    具之必要及可能，且合約並未約定上訴人應負擔開發模具之費用，亦無違約金之
    約定，故被上訴人請求上訴人賠償其開發模具費用十二萬元之損害，並無理由。
    況上訴人購買防電磁波護套之價格已攤付模具費用，上訴人並無負擔任何造型權
    利取得之費用，兩造並無模具費用之問題。況上開合約中，每年、每季之銷售數
    量，係指現有成品，「小太極」模具並非為此約而開發，至於九十二年七月二日
    傳真函中所稱「有關小太極面板試模印刷用品的932pc每只單價2.30元共計2144
    元，已於九十年七月一日遵照指示匯至泛亞蘆洲分行」，意係指吊卡之印刷費用
    ，且該費用亦已於九十年七月一日付清給被上訴人，與被上訴人所指小太極模具
    毫不相干等語，資為抗辯，並聲明：（一）原判決廢棄。（二）上開廢棄部分被
    上訴人第一審之訴駁回。
三、經查，本件(1)兩造於八十九年八月三十日就訂購防電磁波護套一事，簽定訂購合
    約書。(2)上訴人於八十九年八月三十日未向依約被上訴人訂購防電磁波護套五千
    組，被上訴人該日亦無交付防電磁波護套予上訴人之事。(3)上訴人自八十九年九
    月起至今僅訂購防電磁波護套一萬零八百組。(4)上訴人於九十年七月一日匯款二
    千一百四十四元予被上訴人，用以給付小太極面板試模印刷用的九三二PCS（每
    只單價二點三元）費用等情，為兩造所不爭執，且有訂購合約書、商業發票（
    INVOICE）、九十年七月二日第一商業銀行匯款通知單、九十年七月二日之傳真
    函等在卷足憑，自堪信為真實。至被上訴人主張上訴人違約致其受有損害，則為
    上訴人所否認，且以前揭詞情置辯，是本件應審酌者厥為本件兩造簽定之訂購合
    約書，是否業因上訴人未於簽約當日購買五千組防電磁波護套而自動失效；上訴
    人所為有無違反訂購合約書情事；上訴人如有違反訂購合約書情事，被上訴人是
    否因此受有損害；開發模具費用，是否為被上訴人因被上訴人違約所受之損害等
    項，茲論述如下：
（一）、按「如乙方（即上訴人）違反第四條數量條款，則合約自動失效。」固為系
        爭合約第六條所明定，唯契約當事人一經意思表示一致，其契約即屬合法成
        立，契約當事人即應受契約約定之拘束，不容一造任意反悔（民法第一百五
        十三條、最高法院十九年上字第二五八四號判例參照）。兩造於前開約定揭
        示者，乃如買方即上訴人違反該約第四條數量條款，則系爭合約不得拘束賣
        方（即被上訴人），而非許上訴人任意毀約，是上訴人違約系爭合約第四條
        數量條款約定，被上訴人固可執首揭第六條約定以終止或解除契約，惟上訴
        人如未另行合法終止、解除該合約，自仍受該約之拘束，要無執該條卸免履
        行契約義務、賠償他造因其違約所受損害之權。從而，被上訴人主張本件兩
        造於簽約後，上訴人陸續向被上訴人購買防電磁波護套（趴趴熊），且就另
        一面板模具（小太極）亦時與被上訴人接洽，並無終止契約之意思，系爭合
        約並未因上訴人於八十九年八月三十日未依約訂購防電磁波護套五千組而失
        效等語，自屬可採。
（二）、次按「甲方負責開發所需之壹套模具」為系爭合約第一條第二項所明定，是
        被上訴人依約負有開發模具之義務，即足認定。又本件被上訴人依系約開發
        小太極面板模具並支出費用一節，業據其提出與所述相符之穎成鋼模有限公
        司出具之證明書二份（附原審卷二四、二五頁參照）為證，而上訴人期間亦
        因小太極面板試模印刷之事於九十年七月一日匯款二千一百四十四元予被上
        訴人等情，則有上訴人九十年七月二日第一商業銀行匯款通知單及九十年七
        月二日發稿之傳真函附卷可稽，是被上訴人主張被上訴人主張伊確因系爭合
        約始開發小太極面板模具並支出費用等語，自堪信為真實。
四、末按債務人不為完全給付者，債權人得請求損害賠償，民法第二百二十七條定有
    明文。另損害賠償，除法律另有規定或契約另有訂定外，應以填補債權人所受損
    害及所失利益為限，同法第二百十六條第一項亦有明文規定。本件上訴人自八十
    九年九月起至今僅訂購防電磁波護套一萬零八百組，已如前述，是上訴人所為未
    符合約第四條數量條款，自屬違約，依前揭自應就被上訴人所受之損害負賠償之
    責。而查，本件被上訴人主張伊因系爭合約之履行開發受有小太極面板模具支出
    費用：(1)造型設計費二萬五千元；(2)面板模具費用八萬元部分，業據其提出穎成
    鋼模有限公司出具之收款證明書二份為證，自足信為真正，至被上訴人另主張其
    尚受有利潤損失一萬零五百二十元、支出出差費四千八百元之損害，既未舉證以
    實其說，自難採信。從而，被上訴人本於契約之法律關係，請求上訴人賠償違約
    致伊所受損害：支出造型設計費二萬五元、面板模具費用八萬元，共計十萬五千
    元，及九十一年九月六日起，至清償日止，按週年利率百分之五計算之利息，為
    有理由，應予准許，是則原審在此範圍內判命上訴人如數給付，併分別依兩造之
    聲請命供擔保為准、免假執行之宣告，經核於法並無不合，上訴意旨指摘原判決
    此部分不當，求予廢棄改判，為無理由，應予駁回。逾此部分，原判決為上訴人
    敗訴之判決，則有未洽，上訴意旨求予廢棄改判，為有理由，爰由本院予以廢棄
    改判如主文第二項所示。
五、、本件因事證已臻明確，兩造其餘攻擊、防禦方法及所為之立證，經核與判決之
    結果不生影響，無庸逐一論述，併予敘明。
六、據上論結，本件上訴為一部有理由，一部無理由，肢依民事訴訟法第四百三十六
    條之一第三項、第四百五十條、第四百四十九條第一項、第七十九條但書、第四
    百六十三條，判決如主文。
中      華      民      國    九十二    年      十      月    二十一    日
                            民事第四庭審判長法  官  林勤綱
                                            法  官  洪于智
                                            法  官  周玫芳
右為正本係照原本作成。
本判決不得上訴。
中      華      民      國    九十二    年      十      月    二十一    日
                                            書記官  郭麗琴


司法院資訊處製作；財團法人民間司法改革基金會備份。
